臺灣雲林地方法院刑事判決　　　　　　　 96年度訴字第261號
公　訴　人　臺灣雲林地方法院檢察署檢察官
被　　　告　丙○○
指定辯護人　本院公設辯護人丁○○
上列被告因重傷害案件，經檢察官提起公訴（96年度偵字第1157
號），本院判決如下：
    主      文
丙○○傷害人之身體，因而致重傷，處有期徒刑壹年陸月，減為
有期徒刑玖月，緩刑貳年。
    事實及理由
一、犯罪事實：
    丙○○於民國95年10月31日上午9 時30分許，在其位於雲林
    縣口湖鄉臺子村1 鄰蚶寮102 號「鴻達汽車工作坊」工作場
    所內，因向甲○○詢問汽車鑰匙去向，致甲○○不滿隨即向
    丙○○辱罵「現在是要怎麼樣，幹你娘」等語（甲○○公然
    侮辱部分，未據告訴），丙○○亦因此發怒，丙○○知悉以
    其右手持之鐵製T 型扳手向甲○○揮擊，將會造成甲○○傷
    害，而其主觀上雖無造成甲○○重傷之意思，然於客觀上應
    可得預見，以扳手揮擊人體頭部，將造成甲○○頭部重創導
    致神經系統障礙之重傷結果，本應注意揮擊力道及部位，丙○○當時在修車，為驅開在旁叫罵之甲○○，惟仍基於傷害
    人身體之犯意，以右手所持鐵製T 型扳手，順勢向右、後方
    揮擊甲○○1 下，擊中甲○○左側耳朵上面之頭部，不慎致
    甲○○受有頭部外傷、顱骨骨折併出血、術後左額葉慢性硬
    腦膜下出血、阻塞性水腦，經3 次開顱手術後，意識可回復
    ，然甲○○神經系統障害已造成認知障礙，有情緒控制失調
    及退化性行為，生活自理能力已喪失情況明顯，情緒管理有
    無法控制現象，有易暴怒及攻擊傾向，同時易生憂鬱思想，
    有自殘之虞等重大難治之重傷。丙○○於案發後，犯罪偵查
    機關未發覺前，主動與甲○○之父即乙○○前往警局報案，
    坦承為上開行為並靜候裁判。
二、認定犯罪事實所憑證據及理由：
  (一)證據能力部分：
    被告以外之人於審判外之陳述雖不符刑事訴訟法第159 條之
    1 至之4 等4 條之規定，而經當事人於審判程序同意作為證
    據，法院審酌該言詞陳述或書面陳述作成時之情況，認為適
    當者，亦得為證據；當事人、代理人或辯護人於法院調查證
    據時，知有刑事訴訟法第159 條第1 項不得為證據之情形，
    而未於言詞辯論終結前聲明異議者，視為有前項之同意，同
    法第159 條之5 定有明文。立法意旨在於傳聞證據未經當事
    人之反對詰問予以核實，原則上先予排除。惟若當事人已放
    棄反對詰問權，於審判程序中表明同意該等傳聞證據可作為
    證據；或於言詞辯論終結前未聲明異議，基於尊重當事人對
    傳聞證據之處分權，及證據資料愈豐富，愈有助於真實發見
    之理念，且強化言詞辯論主義，使訴訟程序得以順暢進行，
    上開傳聞證據亦均具有證據能力。本案檢察官、被告丙○○
    及其辯護人於本院準備及審理程序時就對方所提之證據，均
    同意作為證據，本院審酌該等文書作成之形式，尚無瑕疵、
    並與待證事實具有關聯性等情況，認為適當，應認得為證據
    ，揆諸前開說明，就本案所引用之供述書面證據均具有證據
    能力。
  (二)證明力部分：
    1.上開犯罪事實，業經告訴代理人乙○○於警詢指述甚詳，
      有其警詢筆錄在卷可佐，並有T 型扳手1 支扣案可憑。而
      告訴人甲○○受有頭部外傷、顱骨骨折併出血、術後左額
      葉慢性硬腦膜下出血、阻塞性水腦，經3 次開顱手術後，
      意識可回復，然甲○○神經系統障害已造成認知障礙，有
      情緒控制失調及退化性行為，生活自理能力已喪失情況明
      顯之重大難治傷害，且此種神經系統損傷病患，依現階段
      醫學技術無法治療，僅能長期依賴藥物控制，避免其進一
      步惡化，意識雖可保持清醒，但情緒管理有無法控制現象
      ，有易暴怒及攻擊傾向，同時易生憂鬱思想，有自殘之虞
      ，此因神經系統損傷所生障害，目前無回復之治療方式，
      實屬重大難治之病狀等情，有中國醫藥大學北港附設醫院
      診斷證明書、中國醫藥大學北港附設醫院醫事字第960301
      23號及第96070289號函在卷可明，足認告訴人所受之傷害
      ，屬刑法第10條第4 項第6 款所謂重大難治之傷害，屬於
      重傷。被告於本院審理時，對前揭犯罪事實坦白承認，復
      有其警詢筆錄可資佐證，核與上揭證據資料相符，被告之
      自白，應可採信。
    2.按「因犯罪致發生一定之結果，而有加重其刑之規定者，
      如行為人不能預見其發生時，不適用之。」刑法第17條定
      有明文。次按「重傷罪之成立，必須行為人原具有使人受
      重傷之故意始為相當，若其僅以普通傷害之意思而毆打被
      害人，雖發生重傷之結果，亦係刑法第277 條第2 項後段
      普通傷害罪之加重結果犯，祇應成立傷害人致重傷罪，不
      能以刑法第278 條第1 項之重傷罪論科。」最高法院59年
      臺上字第1746號著有判例可資參照。經查：案發當時，被
      告正在拆解固定汽車引擎之塑膠皮帶，告訴人站在被告右
      邊，被告與告訴人前因汽車鑰匙去向一事而有爭執時，告
      訴人在旁以「現在是要怎麼樣，幹你娘」等語辱罵被告，
      致被告心生不滿，即將右手正在使用T 型板手，向右、後
      方揮擊告訴人1 下，揮中告訴人左耳上方之頭部，告訴人
      隨即倒地等事實，業經被告於本院審理時供承明確，而被
      告所持有T 型扳手，T 字型部分長20公分，扳手全長30公
      分，鐵製且沈重等情，為本院當庭勘驗屬實，則被告持此
      沈重且屬鐵製之物，向告訴人所站立之右、後方，順勢揮
      擊，必然造成告訴人受傷，足見被告有傷害人之身體犯意
      。又被告與告訴人平日素無來往，並無仇怨，僅係因汽車
      鑰匙置放於何處乙情，致告訴人與被告發生爭吵，且只有
      揮打告訴人1 下，亦無特別瞄準告訴人身體特定部位，參
      以告訴人遭攻擊後，已躺於地上，不易反擊、抵抗之情況
      ，被告未繼續追擊告訴人，堪信被告攻擊告訴人之際，應
      未存藉此攻擊使告訴人受有上開重傷之故意，但告訴人以
      鐵製且沈重之T 型扳手揮擊告訴人頭部之舉，衡諸頭部屬
      於人體脆弱且重要之神經意識樞紐，於客觀上當可預見此
      舉可能會造成告訴人頭部受創，進而有前揭腦部受損之重
      傷結果，客觀上一般均有此預見，被告自當不能例外，其
      自應注意揮擊之力道與部位避免重傷結果發生，卻因一時
      氣憤，單純為驅開告訴人而往右後方揮擊，T 字型扳手擊
      中告訴人左耳上方頭部，不慎導致告訴人受有上開重傷，
      就此加重結果，被告應負過失之責。又被告揮動T 型扳手
      之行為，與告訴人受重傷之結果，有相當因果關係，揆諸
      前開說明，被告應就告訴人所受上述傷勢而負傷害致重傷
      害之罪責。至於檢察官認被告涉犯刑法第278 條第1 項重
      傷罪，然而，檢察官於起訴書事實欄卻僅記載「基於傷害
      人身體之犯意」、「…阻塞性水腦等傷害」等情，未見有
      何重傷故意及結果之記載，再者，由被告攻擊告訴人之次
      數、動機、方式等觀之，更難見被告有何重傷之犯意，均
      已論明如上，從而，檢察官認被告所犯為刑法第278 條第
      1 項重傷罪嫌，尚有誤會。
    3.綜上所論，本案事證明確，被告犯行堪以認定，應予依法
      論科。
三、論罪科刑之理由：
  (一)經查，被告行為時已具傷害告訴人之故意，雖其主觀上未具
    使告訴人受重傷之故意，然其行為已造成告訴人重傷之加重
    結果，而該結果之發生，為一般人客觀上可以預見，是被告
    自應負擔加重結果之責任，則核被告所為係犯刑法第277 條
    第2 項後段之傷害致重傷罪。檢察官認被告涉犯同法第278
    條第1 項重傷罪，尚有未合，惟因2 者社會事實同一，爰依
    刑事訴訟法第300 條變更起訴法條。
  (二)被告於案發後，犯罪偵查機關未發覺前，主動與告訴人之父
    即乙○○前往警局報案等事實，業經證人乙○○於本院審理
    時證述明確，復有雲林縣警察局北港分局96年6 月6 日港警
    偵字第0960006110號函及函附之員警職務報告書、受理各類
    案件記錄表在卷可佐，合於刑法第62條前段自首規定之要件
    ，可見被告具有面對司法審判之決心，依該規定減輕其刑。
  (三)爰審酌被告僅因一時爭吵，即手持之T 型扳手揮擊告訴人，
    致告訴人受有上開重傷，並使告訴人全家蒙受難以承受之痛
    苦與遺憾，然而，被告於案發之初，即自首接受裁判，且犯
    後與告訴人家屬達成民事損害賠償之和解，有雲林縣口湖鄉
    調解委員會調解書、民刑事撤回告訴狀各1 紙在卷足參，並
    於犯後坦承犯行，已有悔意等一切情狀，量處如主文所示之
    刑。本案被告犯罪行為終止時於96年4 月24日以前，核與中
    華民國96年罪犯減刑條例第2 條第1 項第3 款規定相符，併
    予依同條例第7 條規定，諭知其減得之刑。
  (四)被告前未曾受有期徒刑以上刑之宣告，有臺灣高等法院被告
    前案紀錄表1 份在卷可按，其因一時衝動，致罹刑章，事後
    已坦承犯行，且與被害人家屬達成和解等情有如前述，經此
    教訓，當知警惕，信無再犯之虞，本院因認對其所宣告之刑
    以暫不執行為適當，爰併予宣告緩刑2 年，以勵自新。
四、應適用之法律：
    應依刑事訴訟法第299 條第1 項前段、第300 條，刑法第27
    7 條第2 項後段、第62條前段、第74條第1 項第1 款，中華
    民國96年罪犯減刑條例第2 條第1 項第3 款、第7 條，判決
    如主文。
中　　華　　民　　國　　96　　年　　9 　　月　　29　　日
                  刑事第五庭  審判長法  官  侯廷昌
                                    法  官  王紹銘
                                    法  官  藍家偉
以上正本證明與原本無異。
如不服本判決，應於判決送達後10日內，向本院提出上訴狀。（
須附繕本）
                                    書記官  徐基典
中　　華　　民　　國　　96　　年　　9 　　月　　29　　日
附錄本案論罪科刑法條全文：
刑法第277 條：
傷害人之身體或健康者，處3年以下有期徒刑、拘役或1千元以下
罰金。
犯前項之罪因而致人於死者，處無期徒刑或7年以上有期徒刑；
致重傷者，處3 年以上10年以下有期徒刑。
